【裁判字號】    92,交上訴,69
【裁判日期】    920501
【裁判案由】    公共危險
【裁判全文】
臺灣高等法院刑事判決                            九十二年度交上訴字第六九號
    上  訴  人
    即  被  告  甲○○
右上訴人因公共危險案件，不服臺灣基隆地方法院九十一年度交易字第五九號，中華
民國九十二年一月三十日第一審判決（起訴案號：臺灣基隆地方法院檢察署九十一年
度偵字第三八六八號），提起上訴，本院判決如左：
    主  文
上訴駁回。
    事  實
一、甲○○前曾於民國八十六年間，因偽造文書案件，經臺灣臺北地方法院於八十六
    年六月三十日判處有期徒刑五月、緩刑四年確定；於八十九年間因服用酒類，不
    能安全駕駛動力交通工具而駕駛之公共危險案件，經台灣基隆地方法院判處罰金
    七千元，於九十年九月六日執行完畢，又於九十年間，因服用酒類，不能安全駕
    駛動力交通工具而駕駛之公共危險案件，經臺灣宜蘭地方法院於九十年七月十七
    日，以九十年度宜交簡字第八二號判處有期徒刑三月確定，於九十年十一月六日
    易科罰金執行完畢，其前開緩刑嗣並經法院裁定撤銷，於九十一年三月八日易科
    罰金執行完畢。詎甲○○仍不知警惕，於九十一年十月九日下午五、六時許，在
    基隆市○○街十六號之「虹馨茶藝館」與其友人飲酒談天，至同日夜間十時三十
    分許欲離開該地之時，已處於酒後不能安全駕駛動力交通工具之狀態。甲○○仍
    駕駛三Ｃ─四六七三號自用小客車，由基隆市○○路轉中船路再接瑞芳鎮○○路
    往宜蘭方向行駛，於同日夜間十一時許，行經台北縣瑞芳鎮○○路一五一號前之
    彎道岔路附近時，適有丙○○騎乘ＷＫＰ─八０一號機車搭載其女乙○○自甲○○同向車道旁之岔路駛出，往甲○○之對向車道欲往基隆方向行駛。甲○○見狀
    ，並未減速慢行，更以時速七十五公里以上超速且侵入對向車道之方式，超越正
    跨越分向線之丙○○騎乘之上開機車，並於超車之際，與丙○○騎乘機車發生碰
    撞，致丙○○人車倒地，受有右髖部挫傷之傷害；所搭載之乙○○則受有左臉擦
    傷之傷害（甲○○涉及過失傷害之部分，業據檢察官為不起訴處分在案）。甲○○於肇事致人受傷之後，非但未停車查看丙○○及乙○○是否受有傷害，反而加
    速駛離現場。嗣因丙○○記下甲○○駕駛車輛之車牌號碼後向員警舉報，員警始
    於同日夜間十一時四十五分許，在臺北縣貢寮鄉臺二線濱海公路九十六．五公里
    處，攔查得駕駛上開車輛之甲○○，並測得其呼氣酒精濃度值已達每公升一．０
    四毫克。
二、案經臺北縣政府警察局瑞芳分局報請臺灣基隆地方法院檢察署檢察官偵查起訴。
    理  由
一、訊之被告甲○○固不否認於前揭時、地飲酒後駕駛車輛超速行駛肇事之事實，惟
    矢口否認有何肇事逃逸之犯行，辯稱：伊酒後駕車行經肇事地點時，因見被害人
    丙○○騎乘機車搭載乙○○欲橫越馬路，伊始將車輛駛入對向車道以超越並閃避
    被害人丙○○所騎乘機車；且因伊超車時之意識已漸糢糊，故伊當時確實不知曾
    與被害人丙○○騎乘機車發生碰撞云云。
二、惟查被告於酒後駕車於被查獲後，為警施以酒精濃度測試時，其呼氣酒精濃度值
    尚高達每公升一．０四毫克之事實，有酒精測試值表及臺北縣警察局舉發違反道
    路交通管理事件通知單乙紙在卷可佐；且被告於測試及警訊過程中，確有語意含
    糊不清及多話之現象，此亦有卷附之測試觀察紀錄表乙紙可憑；再被告飲用酒類
    後，確因注意力降低而肇致本件車禍發生乙節，亦據被告自白不諱，並經被害人
    丙○○指述綦詳，由上情以觀，堪認被告飲用酒類之後，顯已處於不能安全駕駛
    之狀態無訛。
三、被告於前揭時、地，因酒後注意力下降致與被害人丙○○騎乘機車發生碰撞，被
    害人丙○○受有右髖部挫傷之傷害，乙○○則受有左臉擦傷之傷害等事實，業據
    被害人丙○○於偵查中及原審調查時陳述明確，並有財團法人臺灣區煤礦礦工福
    利委員會瑞芳醫院診斷證明書正本二紙在卷可考；而被告於肇事之後，未於現場
    停留提供救護乙節，亦為被告所不否認，並經被害人丙○○陳明在卷。被告雖辯
    稱其肇事之後，因意識不清，不知已經肇事，始未停車查看云云，然則，被告因
    見被害人丙○○騎乘機車自被告同向車道旁之岔路往對向車道行駛，始以侵入對
    向車道之方式，閃避並超越被害人丙○○騎乘機車等情，業據被告於原審調查時
    陳述明確（詳見原審九十一年十二月十八日之訊問筆錄）；而被告駕駛車輛之車
    損部位，係位於右前方保險桿、葉子板及右前輪弧蓋部分，至被害人丙○○騎乘
    車輛，則係受有前車輪蓋破裂之車損等事實，亦有卷附之照片可稽。由卷附照片
    顯示，再對照被告自陳二車遭遇之過程以觀，堪認被告於原審調查時陳稱其遭遇
    及閃避被害人丙○○騎乘機車之過程，與事實相符，堪以採信。被告既係正面遭
    遇被害人丙○○騎乘之機車，且於二車遭遇之際，仍知採取侵入對向車道之閃避
    措施，顯見被告於事發當時，尚未陷於對外界事務完全欠缺知覺理會能力之狀態
    中。況且，被告自飲酒完畢開始駕駛車輛往宜蘭方向行駛之時起（九十一年十月
    九日夜間十時三十分許），至駕駛車輛行經肇事地點之時止（九十一年十月九日
    夜間十一時許），其駕駛時間計已長達三十分鐘之久，而被告於肇事之後，仍能
    駕駛車輛往宜蘭方向行駛，嗣並於行經臺二線九十六．五公里處，始為警查獲逮
    捕等事實，除據被告自陳在卷外，更有卷附之道路交通事故調查報告表可佐，由
    此情節以觀，益徵被告辯稱其意識不清云云，要屬事後卸責之詞，不足採信。再
    者，被害人丙○○騎乘機車係受有前車輪弧蓋破裂之損害，至被告駕駛車輛則係
    受有右前保險桿、葉子板及右前輪弧蓋損害等情節，均已詳如前述，由此車損情
    節研判，堪認被告駕駛車輛與被害人丙○○騎乘機車遭遇之際，尚非僅有輕微之
    擦撞耳，被告既身為成年男子，且就自己駕駛車輛遭遇被害人丙○○騎乘機車之
    過程復知之甚詳，則就其超車之際可能肇事之情節，又豈有全無認識之理？再佐
    以被害人丙○○於偵查中及原審調查時迭稱被告於肇事後有加速駛離之動作等語
    ，由此情節研判，被告就確已肇事乙節，當已有所認識無訛。至證人趙鴻儒雖於
    原審調查時到庭證稱被告車輛之擋風玻璃、葉子板及右前輪弧蓋均係於本次肇事
    之前已有破損情形產生等語，惟被告駕駛車輛為警查獲之時，其車輛右前葉子板
    、輪弧蓋等部位，經查獲員警現場勘測之結果，確實存有擦撞新痕等事實，亦據
    證人即本件查獲被告之員警陳進財於原審調查時結證屬實，是縱被告駕駛車輛於
    肇事之前已受有損害，惟此亦不足以排除該車輛於本次碰撞復行受損之可能，從
    而，證人趙鴻儒之前揭證述，自尚不足以推翻上開對被告不利之認定。被告主觀
    上既就駕駛動力交通工具肇事乙節有所認識，客觀上復有肇事後逃逸之行為，從
    而，其肇事後逃逸之犯行，亦堪以認定。
四、綜上所述，被告所辯，無非飾卸之詞，委無足採。本件事證明確，其酒後不能安
    全駕駛動力交通工具而駕駛、駕駛動力交通工具肇事，致人受傷後逃逸之犯行，
    均堪以認定，應依法論科。
五、核被告所為，係犯刑法第一百八十五條之三之飲用酒類，不能安全駕駛動力交通
    工具而駕駛罪及刑法第一百八十五條之四之駕駛動力交通工具肇事後逃逸罪。被
    告所犯上開二罪，構成要件不同，犯意各別，行為互殊，應分論併罰。被告前曾
    於民國八十六年間，因偽造文書案件，經臺灣臺北地方法院於八十六年六月三十
    日判處有期徒刑五月、緩刑四年確定；又於九十年間，因服用酒類，不能安全駕
     駛動力交通工具而駕駛之公共危險案件，經臺灣宜蘭地方法院於九十年七月十七
    日，以九十年度宜交簡字第八二號判處有期徒刑三月確定，於九十年十一月六日
    易科罰金執行完畢，其前開緩刑嗣並經法院裁定撤銷，於九十一年三月八日易科
    罰金執行完畢。此有本院被告全國前案紀錄表一份在卷可按，，其於有期徒刑執
    行完畢後，五年以內再犯有期徒刑以上刑之罪，為累犯，應依刑法第四十七條之
    規定，加重其刑。
六、原審認被告罪證明確，援引刑法第一百八十五條之三、第一百八十五條之四、第
    四十七條、第五十一條第五款之規定，並審酌被告明知酒後駕車在道路上行駛，
    對一般往來之公眾及駕駛人自身具有高度危險性，仍執意酒後駕車，既漠視自身
    安危，更枉顧公眾安全，其肇事後逃逸所生之危害，及其肇事行為肇致被害人所
    受傷害之程度等一切情狀，就服用酒類，不能安全駕駛動力交通工具而駕駛部分
    ，量處有期徒刑六月；就駕駛動力交通工具肇事，致人傷害而逃逸部分，量處有
    期徒刑八月，並定應執行有期徒刑一年。查被告曾於八十九年間因服用酒類，不
    能安全駕駛動力交通工具而駕駛之公共危險案件，經台灣基隆地方法院判處罰金
    七千元，於九十年九月六日執行完畢，又於九十年間，因服用酒類，不能安全駕
    駛動力交通工具而駕駛之公共危險案件，經臺灣宜蘭地方法院於九十年七月十七
    日，以九十年度宜交簡字第八二號判處有期徒刑三月確定，於九十年十一月六日
    易科罰金執行完畢，其不知警惕，復犯本罪，足見其惡性難改，處刑不宜寬縱。
    故認原審認事用法，均無不合，量刑亦屬妥適，被告不服原判決，提起上訴，其
    猶執陳詞否認犯罪，上訴核無理由，應予駁回。
據上論斷，應依刑事訴訟法第三百六十八條，判決如主文。
本案經檢察官洪泰文到庭執行職務。
中      華      民      國    九十二    年      五      月      一      日
                              臺灣高等法院交通法庭
                                  審判長法  官  陳  正  雄
                                        法  官  許  宗  和
                                        法  官  許  錦  印
右正本證明與原本無異。
駕駛動力交通工具肇事後逃逸罪部分如不服本判決應於收受送達後十日內向本院提出
上訴書狀，其未敘述上訴之理由者並得於提起上訴後十日內向本院補提理由書（均須
按他造當事人之人數附繕本）。
其餘不得上訴。
                                        書記官  楊  妙  恩
中      華      民      國    九十二    年      五      月      五      日
附錄本案論罪科刑法條全文：
刑法第一百八十五條之三：
服用毒品、麻醉藥品、酒類或其他相類之物，不能安全駕駛動力交通工具而駕駛者，
處一年以下有期徒刑、拘役或三萬元以下罰金。
刑法第一百八十五條之四：
駕駛動力交通工具肇事，致人死傷而逃逸者，處六月以上五年以下有期徒刑。


司法院資訊處製作；財團法人民間司法改革基金會備份。
